臺灣新北地方法院刑事判決　　　　　　 110年度交易字第20號
公　訴　人　臺灣新北地方檢察署檢察官
被　　　告　鄭雅惠



　　　　　　陳威銘


上列被告等因過失傷害案件，經檢察官提起公訴（109 年度偵字
第12736 號），本院判決如下：
    主  文
鄭雅惠犯過失傷害罪，處拘役貳拾日，如易科罰金，以新臺幣壹
仟元折算壹日。
陳威銘無罪。
    事  實
一、鄭雅惠於民國108 年11月9 日6 時11分許，騎乘車牌號碼00
    0-000 號普通重型機車搭載鄭許盆，沿新北市五股區成泰路
    往泰山方向行駛，行經同市區成泰路及工商路口時，本應注
    意機車行駛至交岔路口，轉彎車應讓直行車先行，且依當時
    天候晴、日間自然光線、柏油路面乾燥、無缺陷、無障礙物
    ，且視距良好，並無不能注意之情事，竟疏未注意及此，貿
    然左轉，適陳威銘騎乘車牌號碼000-000 號普通重型機車，
    沿同市區成泰路往八里方向直行，途經上開交岔路口處，猝
    不及防，遂與鄭雅惠之機車發生碰撞，致陳威銘受有上顎左
    側正中門齒植牙牙冠顎向移位、上顎右側正中門齒植牙牙冠
    顎向移位、上顎右側側門齒植牙牙冠顎向移位、下顎右側側
    門齒震盪、右側近端肱骨骨折、唇部擦傷、植牙鬆脫、右肩
    二頭肌肌腱炎、右肩脊上肌肌腱部分撕裂等傷害。嗣鄭雅惠
    於肇事後停留於現場，在有偵查犯罪職權之公務員或機關知
    悉其犯行前，即向據報前來現場處理之警員承認肇事並接受
    裁判。
二、案經陳威銘訴由新北市政府警察局蘆洲分局報告臺灣新北地
    方檢察署檢察官偵查起訴。
    理  由
甲、有罪部分
壹、證據能力：
  一、按被告以外之人於審判外之言詞或書面陳述，除法律有規
      定者外，不得作為證據，刑事訴訟法第159 條第1 項固有
      明文。惟被告以外之人於審判外之陳述，經當事人於審判
      程序同意作為證據，法院審酌該言詞陳述或書面陳述作成
      時之情況，認為適當者，亦得為證據；當事人、代理人或
      辯護人於法院調查證據時，知有上開刑事訴訟法第159 條
      第1 項不得為證據之情形，而未於言詞辯論終結前聲明異
      議者，視為有前項之同意，刑事訴訟法第159 條之5 亦有
      明文。查本判決認定犯罪事實所引用之被告以外之人於審
      判外之陳述，雖屬傳聞證據，因檢察官、被告鄭雅惠於本
      院準備程序及審判期日，對上述證據之證據能力均不爭執
      （見本院110 年度交易字第20號卷【下稱本院卷】第65、
      143 頁），迄言詞辯論終結時，亦未聲明異議（見本院卷
      第143 至146 頁），本院審酌各該證據作成之情況，並無
      非法取證或證明力明顯偏低之瑕疵，以之作為證據，應屬
      適當，依前揭法條規定，認均有證據能力。
  二、至非供述證據之書證、物證則無傳聞法則規定之適用，如
      該非供述證據非出於違法取得，並已依法踐行調查程序，
      即不能謂其無證據能力。查下列非屬供述證據之書證及物
      證，並無證據證明有出於違法取得之情形，兩造及辯護人
      亦不爭執證據能力，復經本院依法踐行調查程序，自均有
      證據能力。
貳、實體事項
  一、上揭事實，業據被告鄭雅惠於警詢、偵查中、本院準備程
      序及審理時均坦承不諱（見109 年度偵字第12736 卷【下
      稱偵卷】第13至15、17至19、93至95、121 至122 頁、本
      院卷第64、145 頁），核與告訴人陳威銘於警詢、偵查及
      本院準備程序及審理時之指述大致相符（見偵卷第9 至12
      、21、93至95、123 至124 頁、本院卷第63至66頁），並
      有林口長庚紀念醫院診斷證明書、道路交通事故初步分析
      研判表、監視器畫面截圖、道路交通事故現場圖、道路交
      通事故調查報告表㈠、㈡、道路交通事故照片黏貼紀錄表
      、公路監理電子閘門列印資料、新北市政府車輛行車事故
      鑑定會新北車鑑字第0000000 號鑑定意見書1 份、新北市
      車輛行車事故鑑定覆議會110 年8 月18日新北覆議000000
      0 號鑑定覆議意見書1 份、監視器影像檔案光碟1 片、本
      院勘驗筆錄及附件擷圖附卷可稽（見偵卷第23至27、37、
      39至40、45、47至49、53至57、59至65、111 至113 、12
      5 至141 頁、本院卷第101 至102 、139 、150-1 至150
      -4頁），足認被告鄭雅惠之任意性自白與事實相符。且依
      卷附道路交通事故調查報告表㈠所示（見偵卷第47頁），
      本案事故發生時，天候晴、日間自然光線、柏油路面乾燥
      、無缺陷、無障礙物、視距良好，並無不能注意之情事，
      被告鄭雅惠機車係轉彎車，未讓直行車即告訴人陳威銘機
      車先行，而貿然左轉，遂與告訴人陳威銘發生碰撞，致告
      訴人陳威銘因被告鄭雅惠之過失行為，受有如事實欄所示
      之傷害等情，亦有長庚紀念醫院診斷證明書等件在卷可佐
      （見偵卷第23至27、125 至141 頁），被告鄭雅惠之過失
      駕駛行為與告訴人陳威銘所受傷害結果間，顯有相當因果
      關係。本案事證明確，被告鄭雅惠之犯行，堪以認定。
  二、論罪科刑：
    ㈠核被告鄭雅惠所為，係犯刑法第284 條第1 項前段之過失
      傷害罪。
    ㈡被告鄭雅惠於肇事後，於其犯罪尚未被有偵查權限之機關
      或公務員發覺前，主動向製作筆錄之警員坦承為肇事人，
      嗣並接受裁判等情，有道路交通事故肇事人自首情形紀錄
      表1 份在卷足憑（見偵卷第52頁），合於自首之要件，爰
      依刑法第62條前段規定減輕其刑。
    ㈢爰以行為人之責任為基礎，審酌被告鄭雅惠考領駕駛執照
      並騎車參與道路交通，本應小心謹慎以維護自身及他人之
      安全，竟疏未注意，騎乘機車未讓直行車先行，竟貿然左
      轉，造成告訴人陳威銘受有前揭傷害，兼衡被告鄭雅惠犯
      罪後坦承犯行之態度，自陳專科畢業之教育程度，經濟狀
      況勉持等情（見本院卷第146 頁），暨被告鄭雅惠與告訴
      人陳威銘就賠償金額始終無法達成共識致未能達成和解等
      一切情狀，量處如主文所示之刑，並諭知易科罰金之折算
      標準。
乙、無罪部分
  一、公訴意旨略以：告訴人鄭雅惠於108 年11月9 日6 時11分
      許，騎乘上開機車（下稱鄭雅惠機車）搭載告訴人鄭許盆
      ，沿新北市五股區成泰路往泰山方向行駛，行經同市區成
      泰路及工商路口，欲左轉駛入同市區工商路往蘆洲方向之
      際，本應注意行駛至交岔路口轉彎車應讓直行車先行，並
      隨時注意車前狀況，且依當時天候晴、日間自然光線、柏
      油路面乾燥、無缺陷、無障礙物，且視距良好，並無不能
      注意之情事，適被告陳威銘騎乘上開機車（下稱陳威銘機
      車）沿同市區成泰路往八里方向行駛，途經上開路口處欲
      直行通過，本應減速慢行，且隨時注意車前狀況，依上開
      情況，並無不能注意之情事，被告陳威銘未注意上開注意
      義務，2 車因而發生碰撞，告訴人鄭雅惠因而受有左側膝
      部挫傷與擦傷、左側小腿擦傷、左側髖部挫傷；告訴人鄭
      許盆因而受有左側髖部挫傷、左側踝部挫傷、左側膝部挫
      傷及左側胸部挫傷等傷害。因認被告陳威銘涉有刑法第28
      4 條前段之過失傷害罪嫌。
  二、按被告未經審判證明有罪確定前，推定其為無罪；犯罪事
      實應依證據認定之，無證據不得認定犯罪事實；又不能證
      明被告犯罪者，應諭知無罪之判決，刑事訴訟法第154 條
      第1 項、第2 項及第301 條第1 項分別定有明文。次按事
      實之認定，應憑證據，如未能發現相當證據，或證據不足
      以證明，自不能以推測或擬制之方法，為裁判基礎。另按
      認定犯罪事實所憑之證據，雖不以直接證據為限，間接證
      據亦包括在內；然而無論直接或間接證據，其為訴訟上之
      證明，須於通常一般之人不致有所懷疑，而得確信其為真
      實之程度者，始得據為有罪之認定，倘其證明尚未達到此
      一程度，而有合理之懷疑存在時，即無從為有罪之認定（
      最高法院76年度台上字第4986號判決可資參照）。
  三、公訴意旨認被告陳威銘涉有過失傷害罪嫌，無非係以告訴
      人鄭雅惠於警詢及偵查中之指述、被告陳威銘於警詢及偵
      查中供述、道路交通事故談話紀錄、道路交通事故初步分
      析研判表、監視器畫面截圖、道路交通事故現場圖、道路
      交通事故調查報告表㈠、㈡、道路交通事故照片黏貼紀錄
      表、公路監理電子閘門列印資料、新北市政府車輛行車事
      故鑑定會新北車鑑字第0000000 號鑑定意見書各1 份、監
      視器影像光碟1 片、淡水馬偕醫院乙種診斷證明書等件，
      為論斷之依據。
  四、訊據被告陳威銘堅決否認涉有上揭犯行，辯稱：鄭雅惠為
      車禍主要原因，我被起訴是因為當時檢察官認定我行經路
      口未減速、未注意車前狀況，但交通規定有提到行進中不
      能隨意減速。鄭雅惠連方向燈都沒打，我如何注意車前狀
      況，且鄭雅惠沒有給我煞車時間反應，所以我無法注意車
      前狀況等語。經查：
    ㈠告訴人鄭雅惠於108 年11月9 日6 時11分許，騎乘上開機
      車搭載告訴人鄭許盆，沿新北市五股區成泰路往泰山方向
      行駛，行經成泰路及工商路口，欲左轉駛入工商路往蘆洲
      方向之際，與被告陳威銘機車發生碰撞，告訴人鄭雅惠、
      鄭許盆分別受有前揭傷害等情，業據被告陳威銘於警詢、
      偵查、本院準備程序及審理時供述在卷（見偵卷第9 至12
      、21、93至95、123 至124 頁、本院卷第63至66頁），核
      與告訴人鄭雅惠於警詢及偵查中指述大致相符（見偵卷第
      13至15、17至19、93至95、121 至122 頁、本院卷第64、
      145 頁），並有淡水馬偕紀念醫院診斷證明書、監視器畫
      面截圖、道路交通事故現場圖、道路交通事故調查報告表
      ㈠、㈡、道路交通事故照片黏貼紀錄表、公路監理電子閘
      門列印資料等件附卷可稽（見偵卷第29至31、39至40、45
      至49、53至65頁），此部分事實固堪認定。
    ㈡本院當庭勘驗本案監視器檔案「CCTV- 注意3-5 秒處.mp4
      」（錄影長度：10秒），勘驗結果如下：
      ⒈播放程式顯示00：00：00至00：00：03，有一輛白色賓
        士汽車超越路口之斑馬線，停等在本案交叉路口處待轉
        ，陳威銘騎乘機車，由監視器畫面上方，沿新北市五股
        區成泰路往八里方向直行而來，該機車超越上開白色賓
        士之際，鄭雅惠騎乘機車（後座搭載其母鄭許盆）自監
        視器畫面下方出現，自對向車道方向，左轉彎行駛。
      ⒉播放程式顯示00：00：04至00：00：10，惟陳威銘之機
        車有剎車，該機車前輪仍與鄭雅惠之機車前輪發生碰撞
        ，陳威銘之機車向右側倒地，陳威銘則臥倒在地；鄭雅
        惠之機車亦向右側倒地，鄭雅惠及鄭許盆則跌倒其騎乘
        之機車上。
      有本院勘驗筆錄及附件擷圖附卷可參（見本院卷第139 頁
      、第151-1 至151-4 頁）。由是可知，陳威銘騎乘機車，
      沿新北市五股區成泰路往八里方向直行而來，該機車超越
      白色賓士之際，鄭雅惠騎乘機車突然自對向車道方向出現
      並左轉彎行駛，且未在本案交岔路口停等車輛通過，致使
      陳威銘反應不及，雖陳威銘機車有剎車，該機車前輪仍與
      鄭雅惠機車前輪發生碰撞。參以告訴人鄭雅惠於本院審理
      中自承：我沒有打左轉方向燈等語（見本院卷第64頁），
      核與被告陳威銘於審理中供述：鄭雅惠連方向燈都沒打等
      語相符（見本院卷第64頁），足認告訴人鄭雅惠未打左轉
      方向燈即貿然左轉，致使陳威銘見狀後，已反應不及，因
      而發生碰撞。是本案難以逕認被告有違反上開注意義務之
      情事。
    ㈢按道路交通安全規則第102 條第1 項第7 款規定：「轉彎
      車應讓直行車先行」。查告訴人鄭雅惠在本案交岔路口欲
      左轉彎時，應依上開規定，讓直行車先行通過再行左轉，
      然依上開勘驗結果顯示，告訴人鄭雅惠騎乘機車突然自對
      向車道方向出現並左轉彎行駛，並未在本案交岔路口停等
      車輛通過，亦未打左轉方向燈，縱令被告陳威銘已為剎車
      行為，仍無法避免與鄭雅惠機車發生碰撞。倘若告訴人鄭
      雅惠能在本案交岔路口停等直行車通過，抑或先打左轉方
      向燈示警對向來車，應可避免本案事故之發生。準此，本
      案交通事故係肇因於告訴人鄭雅惠騎乘機車為轉彎車未讓
      直行車即被告陳威銘機車先行所導致，難認被告陳威銘有
      違反上開注意義務之情事甚明。再者，本案偵查中雖經新
      北市政府車輛行車事故鑑定會鑑定意見認為：「一、鄭雅
      惠駕駛普通重型機車，轉彎車未讓直行車先行，為肇事主
      因。二、陳威銘駕駛普通重型機車，未注意車前狀況，為
      肇事次因。」等情，有新北市政府車輛行車事故鑑定會新
      北車鑑字第0000000 號鑑定意見書1 份附卷可參（見偵卷
      第111 至113 頁）。然查，本院於審理時再囑託新北市車
      輛行車事故鑑定覆議會鑑定本案被告陳威銘有無過失責任
      乙情，經該覆議會覆議鑑定意見亦同本院上開認定，認為
      ：「一、鄭雅惠駕駛普通重型機車，轉彎車未讓直行車先
      行，為肇事原因。二、陳威銘駕駛普通重型機車，猝不及
      防，無肇事因素。」等情，有新北市政府交通局110 年8
      月25日新北交安字第1101403266號函所附新北市車輛行車
      事故鑑定覆議會覆議意見書1 份附卷可稽（見本院卷第99
      至102 頁）。是以告訴人鄭雅惠、鄭許盆雖分別受有上開
      傷害，然非被告陳威銘駕駛行為所導致，其並無過失可言
      ，堪可認定。則被告陳威銘辯稱：鄭雅惠連方向燈都沒打
      ，也沒有給我煞車時間反應，所以我無法注意車前狀況等
      語，尚屬有據，堪可採信。
四、綜上所述，檢察官所舉事證，無從證明被告陳威銘涉犯過失
    傷害罪嫌，且無其他積極事證足以證明被告陳威銘有檢察官
    所指之犯行，揆諸前開法條規定及判決意旨，自應為被告陳
    威銘無罪之諭知。
據上論斷，應依刑事訴訟法第299 條第1 項前段、第301 條第1
項前段，刑法第284 條前段、第62條前段、第41條第1 項前段，
刑法施行法第1 條之1 第1 項，判決如主文。
本案經檢察官邱稚宸提起公訴，檢察官方心瑜到庭執行職務。
中    華    民    國   110    年    12    月    2     日
                  刑事第六庭    法  官  楊展庚
以上正本證明與原本無異。
如不服本判決應於收受送達後20日內向本院提出上訴書狀，並應
敘述具體理由。其未敘述上訴理由者，應於上訴期間屆滿後20日
內向本院補提理由書（均須按他造當事人之人數附繕本）「切勿
逕送上級法院」。
                                書記官  彭姿靜
中    華    民    國   110    年    12    月    3     日
附錄本案所犯法條全文：
中華民國刑法第284條
因過失傷害人者，處1 年以下有期徒刑、拘役或10萬元以下罰金
；致重傷者，處3 年以下有期徒刑、拘役或30萬元以下罰金。